臺灣士林地方法院民事裁定　　　　　　 95年度破更一字第2號
聲　請　人　甲○○
代　理　人　詹順貴律師
複　代理人　洪韶瑩律師
上列當事人間聲請宣告破產事件，本院裁定如下：
    主  文
聲請駁回。
聲請程序費用由聲請人負擔。
    理  由
一、按按債務人不能清償債務者，依破產法所規定破產程序清償
    其債務。債務人停止支付者，推定其為不能清償；破產對債
    務人不能清償債務者宣告之；破產除另有規定外，得因債權
    人或債務人之聲請宣告之，破產法第1 條、第57條、第58條
    第1 項分別定有明文。所謂不能清償債務，係指應即時清償
    之債務，客觀上不論以正當之財產、勞務、信用、均無法繼
    續清償之意。又依同法第148 條規定之旨趣，除債務人之財
    產不敷清償破產財團之費用及財團之債務外，尚難認無宣告
    破產之實益。是以法院就破產之聲請，應依職權為必要之調
    查，倘債務人確係毫無財產可構成破產財團，或債務人之財
    產不敷清償破產財團之費用及財團之債務，無從依破產程序
    清理其債務時，始得以無宣告破產之實益，裁定駁回聲請，
    司法院25年院字第1505號解釋、最高法院19年度上字第445
    號判例、86年度臺抗字第479 號裁判可資參照。
二、本件聲請意旨略以：聲請人自幼家中負債，唯一之弟弟為血
    友病患，需支出龐大醫療費用，是自聲請人開始工作時起，
    即肩負協助償還債務；惟聲請人工作不順遂，迭遭公司改組
    或遷移大陸等情況，造成工作不穩定收入不正常狀況。嗣從
    事保險業，雖領有執照，並於南山人壽擔任保險代理人，惟
    仍無固定薪資收入，並需負擔額外之支出，致聲請人負債不
    斷增加。復聲請人罹患甲狀腺機能亢進症，無法正常工作，
    收入更形減少。聲請人於幾年間，陸續向數家銀行辦理信用
    卡、現金卡及貸款，迄今負債達新臺幣（以下同）5,580,57
    1 元，已無力償還。聲請人名下並無不動產，於動產部分亦
    僅有裕隆自小客車一部，並已設定728,640 元之動產抵押權
    予第一商業銀行世貿分行，於扣除動產抵押權之設定金額後
    ，已無殘值。聲請人姊姊紀佳琪不忍聲請人為龐大債務所苦
    ，贈與聲請人600,000 元，以因應破產財團之費用及財團之
    債務，爰依破產法第62條之規定，聲請破產宣告等語，並提
    出財產狀況說明書、債權人清冊為證。
三、惟查，本件聲請人甲○○係民國58年9 月30日出生，目前年
    僅38歲，正值體力旺盛之年紀，依據聲請人之陳述，伊現為
    南山人壽保險股份有限公司之保險代理人，則計算至聲請人
    65歲止，應尚有27年可工作而取得收入之期間，是本院認依
    據聲請人之現有資產及工作潛力、本件債務之金額與性質，
    本件聲請人應尚無不能清償債務之情事。又據聲請人聲請狀
    所載，其所負債務達558 萬餘元；而聲請人於本院95年11月
    27日言詞辯論期日雖主張有月薪2 萬餘元，惟並未提出任何
    證據以實其說。聲請人聲稱伊之姊姊贈與伊60萬元作為破產
    財團，惟據本院電話尋問聲請人代理人之結果，聲請人表示
    目前沒辦法提出該筆款項作為破產財團，有卷附本院民事記
    錄科公務電話查詢或通知記錄表1 紙在卷可稽；且聲請人之
    複代理人洪韶瑩律師亦於96年3 月28日具狀陳稱：聲請人先
    前暫寄存於聲請人代理人處之現金60萬元，在聲請人因考慮
    利息問題，而將該筆項移至其母親名下帳戶後，蒙鈞院體念
    ，給予相相當時日使聲請人得再將該筆款項金額交由代人保
    管，而雖代理人亦已屢次促請聲請人將該筆金額再交由代理
    人保管，以充作日後破產財團之金錢，但因聲請人經濟狀況
    拮据，因此實無能力再措相當該筆金額之金錢」等語，有該
    補充理由狀在卷可憑，是聲請人名下已無足夠資產足以構成
    破產財團已甚為明確。經查破產程序之進行繁雜且所費不貲
    ，縱認聲請人有其所主張之資產，惟扣除每月日常生活所必
    需外，所剩金額無幾，本院審酌聲請人上開資產狀況，顯無
    法構成破產財團，亦無法支付破產財團之費用，並無宣告破
    產之實益，是聲請人之聲請破產為無理由，應予駁回。
四、依破產法第5 條、民事訴訟法第95條、第78條裁定如主文。
中　　華　　民　　國　　96　　年　　4 　　月　　 3　　日
                  民事第一庭  法　官　洪舜帆
以上正本證明與原本無異。
如對本裁定抗告須於裁定送達後10日內向本院提出抗告狀，並繳
納抗告費新臺幣1,000元。
中　　華　　民　　國　　96　　年　　4 　　月　　9 　　日
                    　　　　　書記官　秦慧綺
